【裁判字號】    89,訴,29
【裁判日期】    890731
【裁判案由】    偽造有價證券
【裁判全文】
臺灣臺中地方法院刑事判決                            八十九年度訴字第二九號
    公  訴  人  臺灣台中地方法院檢察署檢察官
    被      告  丁○○
    選任辯護人  吳保仁
右列被告因偽造有價証券案件，經檢察官提起公訴（八十八年度偵字第一四七一三號
），本院判決如左：
    主  文
丁○○意圖為自己不法之所有，以詐術使人將本人之物交付，處有期徒刑伍月。
    事  實
一、丁○○於民國（下同）八十七年十月間經友人介紹認識甲○○後，對甲○○自稱
    係瑞士ＳＢＣ美容集團之台灣代表，欲在台中市○○路一四一號四樓成立莎麗雅
    化妝品有限公司（下稱莎麗雅公司），而邀約甲○○入股莎麗雅公司；詎丁○○
    於同年十月間因須款週轉，見報紙上有販售支票之分類廣告，竟依報紙上所登廣
    告之電話取得聯絡後，再委請不知情之戊○○依約前往台中市○○路與美村路口
    ，向一不知姓名、年約三十幾歲之成年男子，以新台幣（下同）七千元之代價購
    得發票人為丙○○、票面金額新台幣（以下同）二十六萬元、發票日為八十七年
    十一月十日、票號為ＡＧ0000000之支票一張。丁○○明知該張支票係其
    購得之支票，竟意圖為自己不法之所有，自行在票後背書後，於同年月間持上開
    支票至台中市○○區○○街六號甲○○住處，向甲○○佯稱該支票係莎麗雅公司
    銷售化妝品所得之貨款，欲調現二十六萬元，甲○○不疑有他，遂扣除利息（十
    萬元利息三千元）後將款項交付予丁○○。詎上開支票到期後，經提示未獲兌現
    ，甲○○持該支票前至莎麗雅公司欲找尋丁○○時，恰遇戊○○，得知上開丁○○購買支票一事始知受騙。
二、案經甲○○訴請台灣台中地方法院檢察署檢察官偵查起訴。
    理  由
一、訊據被告丁○○矢口否認右揭持支票向告訴人甲○○調現之事實，辯稱：係戊○○欠伊錢，八十七年九月間，戊○○欲持上開支票向告訴人借款，因戊○○資力
    不佳，告訴人要求伊要在票上背書擔保，伊為求能取得欠債故在票後背書，支票
    由戊○○自行取去，由己○○陪同向告訴人調現，事後戊○○有拿十六萬元給伊
    ，伊不知該紙支票從何而來，實無詐欺之犯行云云。惟查：
    （一）右揭被告持支票向告訴人調借現金之事實，業據告訴人甲○○迭於偵查及
          本院審理時到庭指訴綦詳，而上開面額二十六萬元之支票係被告委請陳萍
          實以七千元之代價向不知情之男子購得乙節，並據證人戊○○於偵查及本
          院調查時到庭結証屬實。查告訴人自始堅指係被告親自來借款，款項亦係
          交給被告本人，與証人戊○○証稱伊取得上開支票後即交給被告，並未持
          票向告訴人調現等語相符。且觀諸卷附上開面額二十六萬元、發票人陳國
          修之支票影本，該票後僅有被告之簽名背書，並無戊○○之背書，衡情苟
          該支票係戊○○持之向告訴人借款，何以告訴人未要求戊○○背書擔保，
          反要無關之被告背書？況查，被告於偵查中業已供承上開支票係其背書後
          交予告訴人的（見八十八年七月二十六日偵訊筆錄，偵卷第三十六頁），
          並坦承向告訴人借款二十六萬元之事實，僅辯稱二十六萬元已返還告訴人
          ，係因另積欠告訴人其他款項六十幾萬元故未將票取回等語（見八十八年
          十二月九日偵訊筆錄，偵卷第七十六頁反面），則其嗣後於本院調查時翻
          異前供為上揭辯詞，無非係事後卸飾之詞，委無足採。
    （二）另被告庭呈其所錄得與乙○○、己○○之對話錄音帶資以証明該款項係陳
          萍實向告訴人所借，惟經本院勘驗該錄音帶結果，該對話錄音中均係被告
          本人陳稱該票係己○○協同戊○○持向告訴人借款云云，而其對話人（詹
          吉忠）僅就向告訴人借款是否須收取利息一節予以應答，並未就該票是何
          人借款乙節有正面答覆，是該錄音帶之內容，尚難資為被告有利之認定。
          況查，証人己○○業於本院調查時親自到庭，經本院告以偽証罪之處罰，
          並令其簽名具結後，証稱：沒見過上開面額二十六萬元之支票，沒印象有
          陪同戊○○持支票向甲○○借款等語，即難認被告上揭所辯可採。又雖被
          告聲請傳訊之証人乙○○到庭証稱；伊曾見戊○○與「阿忠」（即詹吉志
          ）拿票給被告背書，一小時後，戊○○與「阿忠」又回來拿錢給被告云云
          ，惟按戊○○與己○○二人均否認有此情事，再參諸前揭被告於偵查中業
          已坦承其持票向告訴人借款，而始終未曾言及上開戊○○由己○○陪同借
          款之事，直至本院調查時始行聲請傳訊証人之情以觀，証人乙○○上揭証
          詞，無非係事後迴護被告之詞，亦難採為對被告有利之採定。
    （三）又辯護人具狀指稱戊○○另有同樣以持人頭支票向陳東平調現之手法施行
          詐術，現由本院另案處理中，認戊○○所証顯不足採云云。惟查，經本院
          調閱戊○○被訴詐欺（本院八十八年度易字第三九０一號）案卷全卷，查
          該案戊○○被訴詐欺之犯罪事實略為：陳東平於八十八年二月十三日借款
          四百三十萬元予吳學峰（本件借款還有以二棟房屋可設定抵押為由詐騙陳
          東平），吳學峰則簽發以其本人為發票人之支票及本票交付陳東平以為擔
          保。而吳學峰向陳東平借款時，戊○○明知吳學峰已陷於無償還能力之嚴
          重狀態，竟與吳學峰共同意圖為自己不法之所有，而向陳東平再三保証吳
          學峰債信良好，絕對沒有問題，以加強陳東平借款意念而陷於錯誤借款予
          吳學峰。嗣支票退票，因認戊○○與吳學峰涉有共同詐欺之罪嫌，此有起
          訴書一份在卷可稽，顯非辯護人所指之持人頭支票向他人詐欺甚明，與本
          案並無關聯，是此部分所辯亦無可採。
    （四）綜上，本案事証已臻明確，被告聲請測謊即無必要。其有右揭詐欺之犯行
          ，堪予認定。
二、核被告丁○○所為，係犯刑法第三百三十九條第一項之詐欺取財罪。公訴人認被
    告所為係犯刑法第二百零一條第二項之行使偽造有價証券罪嫌，惟按刑法上所謂
    偽造有價証券，以無權簽發之人冒用他人名義簽發為要件，如果行為人基於本人
    之授權，或其他原因有權簽發，則與無權之偽造行為不同（最高法院五十三年台
    上字第一八一０號判例參照）。依此，一般市面上所謂人頭支票，並非當然即為
    偽造之有價証券，蓋如經該發票名義人（即人頭）概括同意授權他人簽發票據，
    即無偽造可言。查本案支票發票名義人即証人丙○○固於本院調查時到庭証稱：
    伊所有之支票因欠人錢，押在債權人那裡，並未授權他人簽發支票，本案支票亦
    非伊所簽發等語，則上開支票不無偽造之虞。惟按本案被告矢口否認持有該票，
    致被告取得該票之真正源由不得而知，惟依証人戊○○所証被告是依報紙之分類
    廣告打電話購買支票，並由伊代為交付七千元代價取得該票，拿票時票上之發票
    人、日期、金額均已記載完成等語，被告既係依報紙所登廣告購買，並有支付代
    價，而取得支票時票上之必要記載事項復均已完成，就此客觀事証觀之，尚難認
    被告於購買時明白該票係他人偽造之支票，蓋不肖之徒利誘人頭開戶，再販買該
    等人頭支票圖利之情於現今所在多有，而該等支票因係經人頭之概括授權簽發，
    雖屆時有不獲兌現之虞，惟如上述，尚難認係偽造之支票；而買票之人亦多係信
    任支票有合法來源始願予以購買，按苟渠等明知該支票係偽造，豈有再行支付相
    當代價購買而自陷於罪之理？是依現有之事証，本諸罪疑惟輕之法理，尚難認被
    告有行使偽造有價証券之故意，即難遽以該罪相繩，惟因公訴人起訴被告犯罪之
    基本社會事實相同，爰依法變更起訴法條，併此敘明。爰審酌被告犯罪之動機、
    目的、手段、詐騙所得之金額及犯後猶飾詞否認犯行等一切情狀，量處如主文所
    示之刑。
據上論斷，應依刑事訴訟法第二百九十九條第一項前段、第三百條，刑法第三百三十
九條第一項，罰金罰鍰提高標準條例第一條前段，判決如主文。
中      華      民      國      八十九    年      七    月     三十一   日
                                            法  官  吳幸芬
右正本證明與原本無異。
如不服本判決，應於判決送達後十日內向本院提出上訴狀（應附繕本），上訴於台灣
高等法院台中分院。
                                            書記官
中      華      民      國      八十九    年      八    月        一    日
附論本案論罪科刑法條
刑法第三百三十九條
意圖為自己或第三人不法之所有，以詐術使人將本人或第三人之物交付者，處五年以
下有期徒刑、拘役或科或併科一千元以下罰金。
以前項方法得財產上不法之利益或使第三人得之者亦同。
前二項之未遂犯罰之。


司法院資訊處製作；財團法人民間司法改革基金會備份。
